臺灣高等法院刑事裁定　　　　　　　　　　　　　　九十三年度交抗字第一一七號
　　抗　告　人　台北市交通事件裁決所
　　代　表　人　甲○○
　　受 處 分人　乙○○
右抗告人因受處分人違反道路交通管理處罰條例案件，不服臺灣士林地方法院九十二
年度交聲字第五七八、五七九號，中華民國九十二年十一月二十八日裁定，提起抗告
，本院裁定如左：
    主  文
原裁定撤銷，發回臺灣士林地方法院。
    理　由
一、抗告意旨略以：本案受處分人乙○○於民國（下同）九十二年四月二十二日十七
    時四十五分期間，在台北市○○街○段，因「駕車接聽手持行動電話」、「駕車
    未繫安全帶」違規，為台北市政府警察局北投分局舉發。本案經函請原舉發機關
    查覆違規屬實，有台北市政府警察局北投分局北市警投分交字第０九二六一四九
    六六００號函可稽。另按司法院大法官會議釋字第二七五號解釋令略以：「人民
    違反法律上之義務而受行政罰之行為，法律無特別規定時，雖不以出於故意為必
    要，仍須以過失為其責任要件。但應受行政罰之行為，僅需違反禁止規定或作為
    義務，而不以發生損害或危險為其要件者，推定為有過失，於行為人不能舉證證
    明自己無過失時，即應受處罰。」，本件舉發機關所舉發道路交通管理處罰條例
    所列違規事實，本質上為行政處分，係公務員基於職務上權力，依法就特定具體
    事件所為具有公法上效果之單方行政行為，基於公務員為公法上行為具有公信力
    之原則，該行政處分當可被推定為真正，其據以依法處分之事實認定亦為真正無
    誤，此與民事訴訟法第三百五十五條第二項規定：「文書依其程式及意旨得認作
    公文書者，推定為真正。」之情形相同，本此公信原則，乃立法者賦予行政機關
    制定違反道路交通事件統一裁罰標準及處理細則，以達其維護交通秩序、安全之
    行政目的，反之，若謂公務員一切行政行為均需預留證據以證明真實，則國家行
    政勢必窒礙難行。據此，刑事訴訟法就犯罪證據有關之規定凡與屬行政秩序罰之
    交通違規裁罰本質不合之部分，自不在準用之列。法院若查無證據足資證明員警
    有捏造事實違法取締之情事，則執勤警員本其維護交通秩序，安全職責所為之舉
    發，自應受到合法、正確之推定。綜上所述，本案舉發機關基於法令規定及公平
    原則依法舉發，本所以被處分人違反道路交通管理處罰條例第三十一條之一第一
    項及第三十一條第一項之規定依法裁處並無不合。爰請撤銷原裁定，更為適當之
    裁定等語。
二、原處分意旨略以：受處分人駕駛車牌９Ａ︱８３８１號自小客車，於九十二年四
    月二十二日十七時四十五分許，在經台北市○○街○段，為台北市政府警察局北
    投分局舉發「行駛道路使用手持式行動電話進行撥接」及「行駛道路上未繫安全
    帶」違規，依違犯道路交通管理處罰條例第三十一條之一第一項及第三十一條第
    一項之規定，處罰鍰共新台幣（下同）四千四百元。
三、原裁定意旨略以：按「人民違反法律上之義務而應受行政罰之行為，法律無特別
    規定時，雖不以出於故意為必要，仍需以過失為其責任條件。但應受行政罰之行
    為，僅須違反禁止規定或作為義務，而不以發生損害或危險為其要件者，推定為
    有過失，於行為人不能舉證證明自己無過失時，即應受處罰。．．．」有司法院
    大法官會議釋字第二七五號解釋文可稽，而交通違規處罰，亦屬行政罰之一，依
    上開解釋意旨，自仍需由處分機關舉證證明受處分人有違反法律之行為後，始由
    受處分人舉證證明其無故意或過失。又受理交通事件，準用刑事訴訟法之規定，
    道路交通管理處罰條例第八十九條前段定有明文，是最高法院七十六年台上字第
    四九八六號判例「認定犯罪事實所憑之證據，雖不以直接證據為限，間接證據亦
    包括在內，然而無論直接證據或間接證據，其為訴訟上之證明，須於通常一般之
    人均不致有所懷疑，而得確信其為真實之程度者，始得據為有罪之認定，倘其證
    明尚未達到此一程度，有合理之懷疑存在而無從使事實審法院得有罪之確信時，
    即應由法院為諭知被告無罪之判決。」所揭示刑事訴訟法上法院認定事實之最重
    要原則之一「認定被告有罪，就該有罪事實不能有任何之合理懷疑存在」之原則
    ，於法院審理行為人違反道路交通管理處罰條例案件時，亦有其適用。易言之，
    法院於審理行為人違反道路交通管理處罰條例案件，當踐行完畢調查證據之程序
    後，為事實之認定時，如就原處分機關所認定之行為人違規事實仍有合理懷疑，
    而無法百分之百確信行為人確有該當於道路交通管理處罰條例各該處罰條文之構
    成要件事實時，即應依刑事訴訟上之待證事實「倘有懷疑，則從被告之利益作解
    釋」之證據法則，作對受處分人有利之認定。本件原處分機關認異議人有違規之
    事實，無非以原舉發單位之答辯詞為據，然原舉發單位之答辯僅載「本案經據執
    勤員警指稱，．．．」，此外未附任何之證據以資佐證。另以武器平等之原則考
    量，國家每年編列龐大預算予警察機關，警察機關自有能力且有義務以科學儀器
    或照相、錄音、錄影等設備盡其舉證之責任，以昭公信，而不得責令受處分人舉
    證自己無違規之事實。故證人即當日舉發之員警胡正吉雖到庭證稱異議人確有違
    規情事，然其亦未能提出其他任何事證證明，自不足僅以員警之單一證詞即認異
    議人確有違規情事，原處分機關不查，逕予裁處，尚有未洽，異議人聲明異議意
    旨，指摘原處分不當，為有理由，應由本院將原處分撤銷，諭知異議人不罰，固
    非無見。
四、惟按違反道路交通管理事件裁罰基準及處理細則第十一條第一項規定：行為人違
    反道路交通管理處罰條例應填製舉發違反道路交通管理事件通知單，當場舉發者
    ，應填記駕駛人或行為人姓名、性別、出生年月日、地址、
    主姓名、地址、車牌號碼、車輛種類。被查獲之駕駛人或行為人為受處分人時，
    應將該通知單填記後交付該行為人簽名或蓋章收受之；拒絕簽章者，並記明其事
    由，視為已收受．．。經查，受處分人上開違規事實，業據證人即臺北市政府警
    察局北投分局永明派出所警員胡正吉於原審法院到庭結證稱：「（問：當天告發
    情形為何？）那時我是在永明派出所任職，告發當天我是服巡邏勤務，行經唭哩
    岸站之停車場附近之巡邏箱，我剛填好巡邏箱，站在路邊的時候，恰好受處分人
    駕車行經該處，不但未繫戴安全帶，並手持行動電話接聽，我就騎車到他右前方
    示意要他靠邊停車，他就立即把行動電話放在右前座，並繫上安全帶，加速駛離
    ，我就追上去，他就停下來，我告知他違規情形，他一直不承認，我就看他未帶
    行照，所以又告發了一條未帶行照，三張他都拒絕簽收。我們就是為了他接聽行
    動電話而有爭執，但是我看到的就是他手持電話接聽，而且我也沒有看到他有耳
    機等物，當時我開第一張罰單的時候，他就把證件抽回，我告知如果不配合的話
    ，我就要叫人支援，他就說我所開的他一概不承認，當時我又按錄音機，但是因
    沒有電，所以沒有錄到音。」（見原審卷第十九頁）等語明確。而交通警員掣單
    舉發違反道路交通管理處罰條例所列之違規事實，本質上為行政處分，係公務員
    基於職務上權力，依法就特定之具體事件所為具公法上效果之單方行政行為，基
    於公務員為公法上行為具有公信力之原則，該行政處分當可被推定為真正，其據
    以依法處分之事實認定亦為正確無誤，此與民事訴訟法第三百五十五條第二項規
    定：「文書依其程式及意旨得認作公文書者，推定其為真正」之情形相同，本此
    公信原則，乃立法者賦予行政機關制定違反道路交通事件統一裁罰標準及處理細
    則，使執勤警員得當機處分（如該細則第二十三條）以達其維護交通秩序、安全
    之行政目的，反之，若謂公務員一切行政行為均需預留證據以證其實，則國家行
    政勢必窒礙難行，據此，刑事訴訟法就犯罪證據有關之規定中，與屬行政秩序罰
    之交通違規裁罰本質不合之部分，自不在準用之列。上開證人身為公職，與受處
    分人素不相識，復無仇怨，自無設詞誣陷、身觸偽證重罪之必要，其所言應可採
    信。再者，受處分人既未就執勤員警之舉發有誤提出相關證據以供調查，原審法
    院亦查無證據足資證明警員有捏造事實違法取締之情事，則執勤警員本其維護交
    通秩序、安全職責所為之舉發，自應受到合法、正確之推定。此外，並有臺北市
    政府警察局九十二年四月二十二日北市警交大字第ＡＢＹ九一二五四四、ＡＢＹ
    九一二五四六號舉發違反道路交通管理事件通知單、臺北市政府警察局北投分局
    九十二年五月十六日北市警投分交字第○九二六一四九六六○○號書函、臺北市
    交通事件裁決所北市裁三字第駕裁二二︱ＡＢＹ九一二五四四、裁二二︱ＡＢＹ
    九一二五四六號違反道路交通管理事件裁決書各一份附卷可稽，則本件是否誠如
    原裁定所載並不足以認定受處分人有前揭違規行為等情，仍須斟酌詳查。原審援
    引刑事訴訟法之嚴格證據法則，認無其他證據足資證明受處分人有前揭違規事實
    ，該違規事實即不成立等語，是否適法，亦有研求之必要。綜上所述，原審逕以
    除舉發員警之證詞外，未有其他證據足資佐證受處分人有前揭違規事實，裁定受
    處分人不罰，尚有未洽。抗告意旨指摘原裁定不當，非無理由，自應由本院將之
    撤銷，發回原審法院更為適法之裁判。
據上論斷，應依道路交通案件處理辦法第二十六條、刑事訴訟法第四百十三條前段，
裁定如主文。
中　　　華　　　民　　　國　　九十三　　年　　　二　　　月　　二十五　　日
                              臺灣高等法院交通法庭
                                  審判長法  官　許　國　宏
                                        法  官  林　勤　純
                                        法  官  洪　光　燦
右正本證明與原本無異。
不得再抗告。
                                        書記官　陳　玉　嬋
中　　　華　　　民　　　國　　九十三　　年　　　二　　　月　　二十六　　日
